【裁判字號】    98,交聲,587
【裁判日期】    980720
【裁判案由】    聲明異議
【裁判全文】
臺灣彰化地方法院交通事件裁定
原處分機關
即移送機關    交通部公路總局台中區監理所彰化監理站
異  議  人
即受處分人    甲○○
上列異議人因違反道路交通管理處罰條例案件，對於交通部公路
總局臺中區監理所彰化監理站民國98年4 月10日所為之處分（彰
監四字第裁64-I00000000號），聲明異議，本院裁定如下：
    主  文
原處分撤銷。
甲○○不罰。
    理  由
一、聲明異議意旨略以：異議人即受處分人甲○○（下稱受處分
    人）於民國98年4月3日22時24分，駕駛車牌號碼126-DPE號
    重型機車，在彰化縣員林鎮○○路○段36號，經警認有"車牌
    翹起，無法辨識號牌"之違規情事加以攔停，並製作舉發違
    反道路交通管理事件通知單當場舉發。嗣原處分機關交通部
    公路總局臺中區監理所彰化監理站（下稱原處分機關）仍認
    受處分人有"領有號牌未懸掛"之違規行為，於98年4月10日
    以彰監四字第裁64-I00000000號裁決書，依道路交通管理處
    罰條例第12條第1項第7款、第2項規定，裁處新臺幣（下同
    ）5400元罰鍰，並牌照吊銷。惟受處分人駕駛之前開重型機
    車上所懸掛之車牌為未經改裝之原廠車牌，駕車復未危害他
    人行車安全，亦未妨礙到測速照相拍照，後方來車亦可明顯
    看到車牌，為何仍被開單？又員警為達處罰之目的，竟蹲下
    照相取證，同時硬扳受處分人之車牌，然該車牌乃原廠零件
    、原廠鎖定，非移動式，故並無翹到無法辨識號碼之程度，
    是受處分人並無上開違規，請求撤銷原處分等語。
二、按汽車有已領有號牌而未懸掛或不依指定位置懸掛之情形者
    ，處汽車所有人新臺幣3600元以上10800元以下罰鍰；並牌
    照吊銷之，道路交通管理處罰條例第12條第1項第7款、第2
    項定有明文。又汽車號牌懸掛位置，除原設有固定位置外，
    機器腳踏車及拖車號牌每車1面，應正面懸掛於車輛後端之
    明顯適當位置懸掛固定；汽車號牌不得變造損毀、塗抹或粘
    貼其他材料、加裝邊框或霓虹燈、裝置旋轉架、顛倒懸掛或
    以安裝其他器具之方式使不能辨認其牌號，並不得以他物遮
    蔽，如有污穢，致不能辨認其牌號時，應洗刷清楚，道路交
    通安全規則第11條第1項第3款前段、第2項亦有明文規定。
三、訊據受處分人堅決否認有何前開違規情事，陳稱：伊機車車
    牌為原廠鎖點，沒有動過，伊只有將擋泥板鋸掉，車牌可辨
    識車號，且車牌非移動式的，伊當天亦有懸掛車牌，並無違
    規等語。經查，證人即舉發警員乙○○於本院訊問時具結證
    稱：受處分人是不依指定位置懸掛車牌，又他不該加裝腳架
    ，致車牌位置與平常車牌位置不同，違規當天他的車牌下方
    有明顯腳架…云云。惟據受處分人辯稱︰其並無另設腳架，
    之所以看起來如此，皆是因其將擋泥板切掉，致看起來像是
    架設有弧度之腳架所致，另違規當時尚有另三位員警扳過其
    車牌，可證明他的車牌是固定不能動的，嗣並提出原廠的懸
    掛車牌鐵片及本案機車懸掛車牌鐵片為證。
四、審諸前揭說明、復觀諸卷附證物、照片，受處分人車牌正面
    上方乃以兩顆螺帽固定，可見其車牌乃屬固定、非移動式的
    ，察其車牌裝置角度雖稍翹高了一點，惟無礙車牌號碼126-
    DPE 之辨識，是以該號牌之角度尚難認有致一般人難以辨識
    之情形。另比對受處分人庭呈之證物（原廠懸掛車牌鐵片、
    本案機車懸掛車牌鐵片）照片，復審酌證人即警員乙○○在
    本院之證言，實無法確切證明受處分人是否真裝設有腳架，
    故意翹高其車牌之行為。則受處分人前開機車號牌懸掛時雖
    稍呈往上斜度，惟既屬固定式、復無法認定有裝置旋轉架或
    活動式腳架，且無礙於號牌之辨識，堪認其位置尚屬明顯、
    適當，自無所謂已領有號牌不依指定位置懸掛之違規情事甚
    明，受處分人上開所辯，尚足憑採。原處分機關不察，仍逕
    行裁處受處分人前開罰鍰，並牌照吊銷，顯有違誤，受處分
    人聲明異議意旨為有理由，自應由本院將原處分撤銷，並諭
    知受處分人不罰，以資適法。
五、據上論斷，應依道路交通管理處罰條例第87條第2項、道路
    交通案件處理辦法第20條前段，裁定如主文。
中    華    民    國    98    年    7     月    20    日
                            交通法庭  法  官  周淡怡
以上正本證明與原本無異。
如不服本裁定，應於裁定送達後五日內向本院提出抗告狀 (須附
繕本 )。
中    華    民    國    98    年    7     月    20    日
                                      書記官  陳文新


司法院資訊處製作；財團法人民間司法改革基金會備份。
